【裁判字號】    95,訴,532
【裁判日期】    950725
【裁判案由】    偽造文書
【裁判全文】
臺灣臺北地方法院刑事判決               95年度訴字第532號
公  訴  人  臺灣臺北地方法院檢察署檢察官
被      告  乙○○
選任辯護人  毛國樑律師
            陳佳雯律師
上列被告因偽造文書案件，經檢察官提起公訴（94年度偵字第21
549號），本院判決如下：
    主  文
乙○○行使偽造私文書，足以生損害於他人，處有期徒刑捌月。
偽造之切結書壹紙（含其上偽造之「甲○○」署押壹枚）沒收之
。
    事  實
一、乙○○與甲○○、林政信均係舊識，其三人間有轉讓新台幣
    （下同）1千7百萬元債權之事，乙○○並因而簽發發票日民
    國93年9月10日、票號444889號、票面金額3百萬元之本票1
    紙交付甲○○收執。嗣甲○○於94年6月間持前開本票向本
    院民事庭聲請裁定本票准許強制執行，乙○○為阻止強制執
    行程序，竟基於行使偽造私文書之犯意，於不詳時間、地點
    ，偽以甲○○為立切結書人，製作日期為93年9月10日、內
    容為「茲乙○○開立本票444889金額參佰萬元交由甲○○保
    管，待林政信還清債務後再行付清，林政信未付清前甲○○
    不得向乙○○催討，否則願負法律及賠償責任，特立此書為
    憑」等語之切結書（下稱系爭切結書），而偽造系爭切結書
    1紙，並於94年7月9日提出於本院以行使，向本院台北簡易
    庭提起確認前開本票債權不存在之訴（即94年度北簡字第
    22994號民事事件），足以生損害於甲○○。嗣經甲○○收
    受本院送達之起訴狀繕本，始悉上情。
二、案經甲○○告訴暨台北市政府警察局中正第二分局報告台灣
    台北地方法院檢察署檢察官偵查起訴。
    理  由
一、訊據被告乙○○固供承其與告訴人甲○○、林政信間有轉讓
    1千7百萬元債權之事，前開本票係其所簽發，嗣告訴人持前
    開本票向本院民事庭聲請裁定本票准許強制執行，其另向本
    院台北簡易庭提起確認本票債權不存在之訴，並提出系爭切
    結書以行使之事實。惟矢口否認有行使偽造私文書之犯行，
    辯稱：其與告訴人、林政信之間雖有轉讓1千7百萬元債權之
    事，惟其與告訴人未有債權相互抵銷由其簽發3百萬元本票
    之協議，前開3百萬元本票並非債權抵銷後其簽發用以擔保
    向告訴人清償差額之擔保票據，本案係於94年6月中旬某日
    ，告訴人與林政信將其騙出來，嗣林政信離去後，告訴人將
    其押到八里觀音山上，強迫其簽發前開3百萬元本票，並依
    告訴人口述內容書寫系爭切結書，日期填寫為93年9月10日
    ，告訴人並將系爭切結書置於大腿上簽名，於94年7月底，
    告訴人打電話到其家中亦承認他有在系爭切結書上簽名，該
    切結書並非其偽造云云。經查：
（一）系爭切結書上之立切結書人「甲○○」並非告訴人本人簽
      名之事實，業據證人即告訴人於本院審理時證稱：其於94
      年間持前開被告所簽發之本票向本院民事庭聲請裁定本票
      准許強制執行，且有查封被告的房子，被告另向本院台北
      簡易庭提起確認本票債權不存在之訴，其收到起訴狀繕本
      才知道有系爭切結書，上面的簽名不是其所簽的等語明確
      （見本院95年7月11日筆錄），並有系爭切結書1紙附卷可
      稽（見偵字第21549號卷第16頁）。且檢察官將系爭切結
      書（以下鑑定資料簡稱甲類）與告訴人於本案警詢及偵查
      中筆錄、民事準備書狀附件等（以下鑑定資料簡稱乙類）
      送法務部調查局鑑定上開資料上「甲○○」筆跡是否為同
      一人之筆跡，其結果：「一、甲類字跡之結構佈局、態勢
      神韻與乙類字跡不符。二、甲類字跡之書寫習慣（包括：
      起筆、收筆、筆力、筆速、筆序等筆劃細部特徵）與乙類
      字跡不同。鑑定結果：甲類字跡與乙類字跡筆劃特徵不同
      」，有法務部調查局95年2月10日調科貳字第0950005679
      0號鑑定通知書1份在卷足憑（見偵字第21549號卷第46頁
      以下）。參以被告於本院審理時已供承系爭切結書內容係
      其所書寫，並於其向本院台北簡易庭提起之確認本票債權
      不存在民事事件中行使之等情，足見系爭切結書確係被告
      以「甲○○」名義偽造乙節，應可認定。
（二）又告訴人指訴其積欠被告約1千4百萬元之債務，以其對林
      政信之1千7百萬元債權抵扣，即其將對林政信之1千7百萬
      債權轉讓予被告，其中差額3百萬元，由被告簽發前開本
      票交付其收執等情，雖與被告所辯其等之債權債務關係有
      異，被告復辯稱前揭本票係告訴人強迫其簽發。惟被告已
      供承其與告訴人、林政信間有轉讓1千7百萬元債權之事（
      見本院95年7月11日筆錄第11頁），並有被告與告訴人均
      供承於94年7月9日補簽日期為93年9月10日之切結書1份附
      卷可稽（見偵字第21549號卷第17頁）；而前開本票（見
      （見偵字第21549號卷第18頁）係被告所簽發，嗣告訴人
      持前開本票向本院民事庭聲請裁定本票准許強制執行，被
      告於其向本院台北簡易庭提起確認本票債權不存在之訴中
      提出系爭切結書為證之事實，亦為被告所不否認；足徵被
      告確有為阻止告訴人強制執行程序而行使偽造系爭切結書
      之動機。是縱告訴人與被告所述其等之債權債務關係有異
      ，亦無解於被告確有行使偽造系爭切結書之犯行，從而被
      告前揭所辯其與告訴人未有債權相互抵銷由其簽發3百萬
      元本票之協議，告訴人強迫其簽發前開3百萬元本票云云
      ，均不能卸免被告之罪刑。至被告辯稱系爭切結書是告訴
      人置於大腿上簽名，於94年7月底，告訴人打電話到其家
      中亦承認他有在系爭切結書上簽名云云，並提出錄音帶1
      捲及譯文1份為憑（見本院卷）；惟告訴人於本院審理時
      已陳稱：其於錄音內容所說「我最輸的情形是簽了那張單
      」，是指之前因被告將土地權利移轉予其本人時，有至法
      院公證並簽立單據，但事後其很後悔，因為土地不值錢，
      並非指其簽了系爭切結書等語；而依該錄音譯文觀之，告
      訴人僅稱其簽了「那張單」，並未自承於系爭切結書上簽
      名，是該錄音內容亦難作為有利被告之證據。被告另請求
      測謊及重新鑑定筆跡，因事證已明，核無必要。綜上所述
      ，被告上開所辯，無非事後卸責之詞，不足採信。本件事
      證明確，被告犯行堪予認定。
二、核被告所為，係犯刑法第216條、第210條之行使偽造私文書
    罪。被告前開偽造簽名署押，為偽造私文書之階段行為；其
    於偽造私文書後復持以行使，偽造之低度行為應為行使之高
    度行為所吸收，均不另論罪。爰審酌被告犯罪之動機、目的
    、手段、其智識程度、犯罪所生之損害，雖與告訴人已達成
    民事和解，惟犯後飾詞卸責，態度不佳等一切情狀，量處如
    主文所示之刑。偽造之系爭切結書1紙（含其上偽造之「甲
    ○○」署押1枚），現由被告持有中（見偵字第21549號卷第
    52頁），且為被告所有供犯罪所用之物，爰依刑法第38條第
    1項第2款之規定沒收之；又因其上「甲○○」署押1枚已一
    併沒收，爰不另依刑法第219條之規定沒收。
據上論斷，應依刑事訴訟法第299條第1項前段，刑法第216條、
第210條、第38條第1項第2款，判決如主文。
本案經檢察官黃于真到庭執行職務。
中    華    民    國    95    年    7     月    25    日
                    刑事第七庭  審判長法  官  梁耀鑌
                                      法  官  蔡守訓
                                      法  官  蕭清清
以上正本證明與原本無異。
如不服本判決，應於判決送達後10日內向本院提出上訴狀。
                                      書記官  劉麗英
中    華    民    國    95    年    7     月    27    日
附錄本案論罪科刑法條全文：
刑法第216條
行使第210條至第215條之文書者，依偽造、變造文書或登載不實
事項或登載不實事項之規定處斷。
刑法第210條
偽造、變造私文書，足以生損害於公眾或他人者，處5年以下有
期徒刑。


司法院資訊處製作；財團法人民間司法改革基金會備份。
